【裁判字號】    98,上易,278
【裁判日期】    980629
【裁判案由】    贓物
【裁判全文】
臺灣高等法院高雄分院刑事判決         98年度上易字第278號
上  訴  人  臺灣高雄地方法院檢察署檢察官
被      告  丙○○
上列上訴人因被告贓物案件，不服臺灣高雄地方法院97年度簡上
字第184 號中華民國98年2 月27日第一審判決（聲請簡易判決處
刑案號：臺灣高雄地方法院檢察署96年度偵字第22688 號），提
起上訴，本院判決如下：
    主  文
上訴駁回。
    理  由
一、被告以外之人於審判外之言詞或書面陳述，除法律有規定者
    外，不得作為證據；被告以外之人於審判外之陳述，雖不符
    前4 條之規定，而經當事人於審判程序同意作為證據，法院
    審酌該言詞陳述或書面陳述作成時之情況，認為適當者，亦
    得為證據；刑事訴訟法第159 條第1 項、第159 條之5 第1
    項定有明文。本判決認定事實所引用之證據資料，除原已符
    同法第159 條之1 至第159 條之4 規定，及法律另有規定等
    傳聞法則例外規定，而得作為證據以外。其餘則無證據證明
    係公務員違背法定程序所取得，檢察官、被告丙○○（下稱
    被告）於原審及本院均同意作為認定事實之證據，且審酌各
    該證人或書面陳述作成時之情況，並無違法取證之瑕疵，亦
    認以之作為證據為適當，均得作為證據。
二、聲請簡易判決處刑意旨略以：被告明知真實姓名年籍不詳之
    人所交付之車殼1 具（其上烙印有引擎號碼CK00000000號）
    ，係來路不明之贓物（原屬乙○○所有，已於民國94年11月
    14日21時10分許，在高雄縣鳥松鄉○○路正修大學後門，連
    同車牌L59-787 號重型機車一併遭竊），竟基於收受贓物之
    犯意，於不詳時地予以收受，並換裝至車牌QUM-477 號輕型
    機車（為其母甲○○所有）。嗣於96年8 月4 日15時10分許
    ，被告騎乘該機車未懸掛車牌，行經高雄縣鳥松鄉○○路與
    球場路口時，為警發現予以攔檢後查獲，因認被告涉有刑法
    第349 條第1 項收受贓物罪嫌，並以：(一)被告於警詢及偵查
    中之自白；(二)乙○○於警詢之指證；(三)車輛尋獲電腦輸入單
    、車輛失竊證明單、贓物認領保管單；(四)機車照片，資為主
    要論據。
三、按犯罪事實應依證據認定之，無證據不得認定犯罪事實；不
    能證明被告犯罪者，應諭知無罪之判決；刑事訴訟法第154
    條第2 項、第301 條第1 項分別定有明文。犯罪事實之認定
    應憑證據，如未能發現相當證據，或證據不足以證明，自不
    能以推測或擬制之方法，作為裁判基礎。且認定犯罪事實所
    憑之證據，雖不以直接證據為限，間接證據亦包括在內，然
    而無論直接證據或間接證據，其為訴訟上之證明，須於通常
    一般之人均不致有所懷疑，而得確信其為真實之程度者，始
    得據為有罪之認定，倘其證明尚未達到此一程度，而有合理
    之懷疑存在而無從使事實審法院得有罪之確信時，即應由法
    院為諭知被告無罪之判決（最高法院40年台上字第86號、76
    年台上字第4986號判例參照）。
四、訊據被告否認有收受贓物之犯行，辯稱：機車買來後，沒有
    換裝過等語。經查：
  (一)車牌QUM-477 號機車為被告之母甲○○所有，依車籍資料顯
    示，車身應為白色，但警方查獲時，車身卻為銀色，且車殼
    上有引擎號碼CK00000000之烙印，經查證結果，應屬原為乙○○所有車牌L59-787 號機車之車殼，並已於94年11月24日
    21 時10 分許，在高雄縣鳥松鄉○○路正修大學後門，連同
    機車一併遭人竊取，業據乙○○於警詢指證明確，復有車輛
    尋獲電腦輸入單、車輛失竊證明單、採證照片、各機車之車
    籍查詢資料、交通部公路總局高雄區監理所函覆之QUM-477
    號機車過戶及異動資料可稽。是被告所騎機車之車殼，其來
    源既為乙○○失竊之機車，足以認定為贓物。
  (二)被告為警查獲後均供稱：「95年9 月8 日因酒駕發生車禍，
    當時騎乘之QUM-477 號機車受損，便拜託丁○○幫忙修理，
    丁○○是我好朋友，沒有收錢，我有發現車殼顏色不一樣，
    問過丁○○，但他說不要緊」（警卷第4 、5 頁；偵查卷第
    4 、5 頁），就委託修車而換裝車殼部分，核與丁○○所稱
    ：「我在機車行受雇修車長達7 、8 年以上，幫丙○○修過
    10多次機車，我確定在我95年10月29日入獄以前，有幫他換
    過車殼，因為他車禍，機車受損嚴重，由我幫他修及更換車
    殼」（偵查卷第11、12頁；原審卷第77頁），係相合。雖
    丁○○另稱：「車殼是我介紹他去鳳山巿的機車行購買，那
    家店的材料有新品，也有舊品；我修好交給他時，沒有烙印
    ，如果車身烙碼與引擎號碼不同，就有問題，我怎樣敢幫他
    換裝」（偵查卷第12、13頁；原審卷第77頁），不願直接坦
    承由其提供材料，然被告將受損機車交給丁○○修理，乃係
    因其在機車行長期受雇而具有專門技術，則修復受損部位時
    ，究竟應該使用何種材料加以更換，應屬丁○○較為熟悉，
    豈有任由被告自行採買之理，丁○○惟恐追究材料來源而涉
    案，當然不願直接坦承或面對，自難求其吐露實情，此部分
    乃係避重就輕。被告發現車殼顏色不同後，既有詢問並對丁○○採取信任之態度，尚不能執為其必知情盜贓而有收受故
    意之推論。
  (三)被告雖曾表示懷疑而詢問丁○○，惟刑法第349 條關於贓物
    罪之規定，係針對行為人故意收受、搬運、寄藏、故買或牙
    保贓物（含直接及間接故意），而在事後助成他人財產犯罪
    目的之惡性予以處罰。贓物之罪責成立與否，實取決於能否
    積極證明行為人於收受該財產標的時，對於該標的物之不明
    來源具有認識，並出於犯罪之故意予以收受，致使原所有權
    人難以追及或回復，而非以有收受事實即予推斷。苟未可證
    明被告自始有此犯意，縱然該標的物確為被告所持有、使用
    或購入，均無從推斷被告於持有標的物之初，主觀上即具有
    贓物之不法認識。被告屬於智能偏低之人，自93年10月18日
    復因頭部受傷，造成易怒、話多、自言自語、無法明確描述
    精神症狀，因未及時就醫而延誤病情，係自94年9 月6 日起
    開始且長期在國軍高雄總醫院門診治療，有該院函覆之病歷
    資料可佐。被告因長年患有精神分裂症而無法自理生活，復
    又於96年8 月6 日騎車外出為警查獲本案，被告之母甲○○
    倍受困擾，擔心被告再惹事端，不得已纔於96年8 月8 日聲
    請宣告被告為禁治產人，經原審法院民事庭委託長庚紀念醫
    院為鑑定，認為被告確已達心神喪失而無法處理自己事務，
    並認其思考能力較為鬆散，認知功能明顯缺損，應會影響其
    自由意志完整陳述能力，因而准許。原審為求慎重，復經委
    託該醫院為鑑定，亦認被告縱在情緒平穩下，認知功能仍有
    退化現象，智能已達輕度智能障礙程度，有精神鑑定報告書
    、原審96年度禁字第233 號民事裁定、診斷證明書可佐。由
    被告因精神症狀致認知功能缺損而論，其因機車嚴重受損而
    送修，於修復後而取回之際，所關心者乃係能否繼續騎乘使
    用，而非外觀細部究竟與送修前有無重大不同，實難期待必
    須精確檢查車身烙碼與引擎號碼是否相符，故被告是否明知
    換裝之車殼即為贓物，實有疑問。其因車體嚴重受損送修而
    取得車殼，乃屬交易常態，無法以此證明被告有贓物之認識
    及收受贓物之犯意，自難遽而推論被告有明知或可得而知為
    贓物，而仍予以收受之犯行。
五、綜上所述，公訴人所舉事證既不足以認定被告對查獲之車殼
    ，主觀上有認知係贓物而仍收受之認識與犯意，復查無其他
    證據足認被告有收受贓物之主觀犯意，原審因而以不能證明
    犯罪，而為被告無罪之諭知，核無違誤。檢察官上訴意旨，
    猶執前詞，指摘原判決不當，為無理由，應予駁回。
據上論斷，應依刑事訴訟法第368條，判決如主文。
本案經檢察官鄭銘謙到庭執行職務。
中    華    民    國    98    年    6     月    29    日
                  刑事第五庭    審判長法  官  曾永宗
                                      法  官  任森銓
                                      法  官  王伯文
以上正本證明與原本無異。
本判決不得上訴。
中    華    民    國    98    年    6     月    29    日
                                      書記官  黎  珍


司法院資訊處製作；財團法人民間司法改革基金會備份。
